【裁判字號】    99,交抗,781
【裁判日期】    990903
【裁判案由】    聲明異議
【裁判全文】
臺灣高等法院臺中分院刑事裁定         99年度交抗字第781號
抗  告  人
即受處分人  甲○○
上列抗告人因違反道路交通管理處罰條例聲明異議案件，不服臺
灣臺中地方法院中華民國99年8月5日裁定（99年度交聲字第2229
、2230號），提起抗告，本院裁定如下：
    主  文
抗告駁回。
    理  由
一、原裁定意旨略以：處分機關之裁決書均以郵務掛號方式送達
    至受處分人當時之戶籍地址即臺中縣梧棲鎮○○路8號，復
    因未獲會晤受處分人本人，亦無受領文書之同居人、受僱人
    或應送達處所之接收郵件人員，分別於95年3月28日及95年4
    月19日寄存於台中港郵局，送達人員並分別製作送達通知書
    二份，一份黏貼於應受送達人門首，另一份置於受送達處所
    信箱或適當位置以為送達等情，有違反道路交通管理事件裁
    決書、送達證書、受處分人之個人基本資料查詢結果及遷徙
    紀錄資料查詢結果等件附卷可稽。本件違反道路交通管理事
    件裁決書於95年3月28日及95年4月19日均已合法送達予受處
    分人，核無違誤。是受處分人倘對系爭裁決書之處分不服，
    依前揭規定，自應於該裁決書合法送達之翌日即95年3月29
    日及95年4月20日起算20日，加計在途期間3日，分別至95年
    4月20日及95年5月12日止之異議期間內聲明異議，然受處分
    人遲至99年5月21日始具狀就上開裁決書聲明異議，此有受
    處分人聲明異議狀上之原處分機關收件章戳在卷可憑，其異
    議顯已逾法定期限，且無從補正，應予駁回等語。
二、抗告意旨略以：抗告人當時未居住在梧棲鎮○○路8號，因
    此未收受送達，導致罰鍰金額加倍，又當時經濟能力不足，
    有工作想繳的時候發現金額變成雙倍，後來也去當兵了，懇
    請法官能否維持原金額，或判少一點，抗告人並非不繳，而
    是經濟能力有限，爰依法提起抗告等語。
三、按受處分人不服道路交通管理處罰條例第8條主管機關所為
    之處罰，得於接到裁決書之翌日起20日內，向管轄地方法院
    聲明異議；依同條例第87條規定，向管轄法院聲明異議之期
    間，自裁決送達之翌日起算，並得依法扣除在途期間及聲請
    回復原狀，道路交通管理處罰條例第87條第1項、道路交通
    案件處理辦法第12條分別定有明文。此為交通異議事件之程
    序規定，為合法要件，受處分人之異議自需合於此項程序規
    定，法院始得受理進而為實體審查。次按違反道路交通管理
    事件統一裁罰基準及處理細則第5條規定，處理違反道路交
    通管理事件，有關文書送達之程序，依行政程序法之規定。
    而送達於應受送達人之住居所、事務所或營業所為之；送達
    不能依前二條規定為之者，得將文書寄存送達地之地方自治
    或警察機關，並作送達通知書兩份，一份黏貼於應受送達人
    住居所、事務所、營業所或其就業處所門首，另一份交由鄰
    居轉交或置於該送達處所信箱或其他適當位置，以為送達；
    前項情形，由郵政機關為送達者，得將文書寄存於送達地之
    郵政機關，行政程序法第72條第1項前段、第74條第1項、第
    2項分別定有明文。再按依行政程序法第74條第1項規定所為
    之寄存送達，並未準用民事訴訟法第138條第2項規定，自應
    於寄存送達當日即發生送達之效力（最高行政法院95年度裁
    字第2663號裁定、司法院大法官釋字第667號解釋參照）。
四、經查：
  (一)抗告人即受處分人甲○○於94年7月17日凌晨1時45分許，行
    經臺中市○○○路、南平路交叉口，因「一、無照駕駛；二
    、機車駕駛人駕駛輕機車兩車以上在道路競駛並連續闖紅燈
    」之違規，經臺中市警察局第四分局黎明派出所警員以中市
    警交字第GC0000000號及第GC0000000號舉發違反道路交通管
    理事件通知單舉發，嗣後交通部公路總局臺中區監理所於95
    年4月14日及95年3月23日以中監違字第裁60-GC0000000號及
    第裁60-GC0000000號裁決書，依違反道路交通管理處罰條例
    第21條第1項第1款及第43條第3項規定，各裁處罰鍰新臺幣
    9600元及90000元整，逾期繳納則加倍處罰，有舉發違反道
    路交通管理事件通知單、原處分機關裁決書影本各二份在卷
    為憑。
  (二)抗告人以當時未居住於戶籍地，並未收受送達為由抗辯，惟
    依該舉發違反道路交通管理事件通知單內容所載，駕駛人之
    住址均係填寫「臺中縣梧棲鎮○○里○○鄰○○路8號」，並
    經駕駛人即抗告人於收受通知聯者處親自簽名，交通部公路
    總局臺中區監理所裁決書亦係依該地址為送達。前開行政程
    序法第72條第1項條文內容所稱「住居所」，係民法上概念
    ，指當事人依一定事實，足認以久住之意思住於一定之地域
    者，即為設定其住所於該地，其所謂「一定事實」，包括戶
    籍登記、居住情形等，以戶籍登記資料為主要依據，但不以
    登記為要件。而汽車駕駛人之住址有變更者，應填具異動登
    記書，檢同身分證或戶口名簿，向公路監理機關申請，道路
    交通安全規則第75條第1款復有明文。是抗告人倘有遷徙住
    所之事實，自應依上開規定辦理住址變更異動，否則其片面
    遷徙住所，又不辦理異動，亦未陳報新址，交通監理機關又
    有何管道得以知悉抗告人住所變更之事實，自僅能就抗告人
    原登記車籍地之住所地送達文書，此時倘抗告人無從親自收
    受文書，其不利益自當歸由未陳報新址或申請地址異動之抗
    告人自行承擔。
  (三)本件依原處分機關之送達證書所載，有95年3月28日及95年4
    月19日之送達郵局日戳、郵務人員之送達人簽章及日戳，並
    勾選及蓋印「未獲會晤本人亦無受領文書之同居人、受僱人
    或應受送達處所接收郵件人員，已將該送達文書寄存於台中
    港郵局，並作送達通知書二份，一份黏貼於應受送達人住居
    所、事務所、營業所或其就業處所門首，一份置於該受送達
    處所信箱或其他適當位置，以為送達」等三個欄位，足見原
    處分機關已寄送裁決書，郵政機關亦已完成送達於抗告人住
    址之郵遞行為，揆諸前開規定足生送達之效力，其聲明異議
    期間自應於合法送達之翌日即95年3月29日及95年4月20日起
    算20日，加計在途期間3日，分別至95年4月20日及95年5月
    12日止，然受處分人遲至99年5月21日始具狀就該二件裁決
    書聲明異議，原審裁定駁回其異議，本院經核於法並無不合
    ，抗告人空言抗辯未收到通知單，自不足採，其抗告為無理
    由，應予駁回。
五、據上論結，應依道路交通管理處罰條例第89條，道路交通案
    件處理辦法第26條，刑事訴訟法第412條，裁定如主文。
中    華    民    國    99    年    9     月    3     日
            刑事第二庭    審判長法  官  邱  顯  祥
                                法  官  姚  勳  昌
                                法  官  張  國  忠
以上正本證明與原本無異。
不得再抗告。
                                書記官  卓  佳  儀
中    華    民    國    99    年    9     月    3     日

司法院資訊處製作；財團法人民間司法改革基金會備份。
